臺灣新北地方法院民事判決　　　　　　 109年度訴字第2778號
原　　　告　朱寶貴　


訴訟代理人　范瑋峻律師
複代理　人　劉迦安律師
被　　　告　周東龍　

訴訟代理人　林森敏律師
　
上列當事人間請求給付工程款事件，經本院於民國110年10月25
日言詞辯論終結，判決如下：
    主  文
被告應給付原告新臺幣20萬3,980元，及自民國109年3月29日起
至清償日止，按年息5%計算之利息。
原告其餘之訴駁回。
訴訟費用由被告負擔23%，餘由原告負擔。
本判決第1項得假執行；倘被告以新臺幣20萬3,980元為原告預供
擔保，得免為假執行。
    事實及理由
一、程序方面：
    按訴狀送達後，原告不得將原訴變更或追加他訴。但民事訴
    訟法第255條第1項各款情形之一者，不在此限。本件原告自
    起訴起迄民國110年10月25日本院言詞辯論終結之日止，聲
    明均為「被告應給付原告新臺幣（下同）88萬9,536元，及
    自民國109年3月23日起至清償日止，按年息5%計算之利息。
    」（原告並未於本院109年11月26日言詞辯論期日為願供擔
    保請准宣告假執行之聲明，附此敘明），於本院言詞辯論終
    結後，才於110年10月26日追加「如獲勝判決，願供擔保聲
    請宣告假執行。」，顯礙本件訴訟之終結，不應准許。
二、原告主張：
  ㈠兩造於108年7月間就被告所有坐落新北市○○區○○路0段
    00巷000弄00號2樓房屋（下稱2樓房屋）成立套房新建工程
    契約（工程項目如附件1報價單(下稱附件1)所載，下稱A契
    約），約定承攬報酬421萬871元（各項工程承攬報酬如附件
    1所載），並由被告於同年7月間先給付原告410萬元。嗣於
    108年8月中左右，被告表示同號1樓房屋（下稱1樓房屋）亦
    希望交由原告施工，兩造遂再追加1樓房屋新建工程契約（
    工程項目如附件2報價單(下稱附件2)所載，下稱B契約），
    約定承攬報酬97萬8,665元（各項工程承攬報酬如附件2所載
    ），A、B契約承攬報酬合計518萬9,536元。
  ㈡原告於108年8月中完成A契約工項，並完成點交。被告隨將
    2樓房屋（套房）全數出租，原告還應被告要求提供套房防
    火證明予國立台灣藝術大學教官室備查，並於同年9月匯款
    20萬元予原告。至此，原告已收承攬報酬共430萬元。又B契
    約工項則於108年9月底完工，並完成點交，剩餘工程款88萬
    9,536元部分，因被告向原告表示手上資金不足，希望原告
    可給予寬限。原告念及雙方交情，同意其延至10月底再為給
    付。於108年10月20日原告再向被告催討時，被告回覆會儘
    快償還，最慢在109年下學期開學後全數支應。原告雖感無
    奈，但礙於雙方交情仍持續催款，並曾於108年12月25日向
    被告表明附件1、2早提供給被告核對，然被告仍未給付。不
    得已提起本訴，本於A、B契約關係請求被告給付88萬9,536
    元。
  ㈢原告否認兩造是約定以350萬元總價承攬，故被告雖於109年
    4月1日委請律師發函（下稱被證2函，原告109年4月6日收受
    ）通知原告退還溢領80萬元款項，但並無理由。至於被證2
    函中受告知之7項瑕疵（下稱系爭7項疵），其中⑴鋁窗有要
    求施作氣密窗，但實際施作普通鋁窗，減噪效果差部分。原
    告確實有提供氣密窗，兩造既未約定或指定品牌，自不能認
    原告之給付不符債之本旨。⑵1樓房屋2個房間地板施工設計
    錯誤（過軟），走起路來會出現下沈的感覺及發出聲響部分
    。則因系爭建物老舊，且環境潮溼，為避免潮溼腐朽，原告
    於施作前有建議被告不要選擇木頭材質，經被告同意後才改
    用鋁架施作。嗣被告反應地板踩踏不夠扎實，原告本於善意
    曾另派遣工人前去加強地板結構，但未得被告回應。此部分
    原告也否認地板有走起路來會出現下沈的感覺及發出聲響之
    瑕疵，單由被告提出照片不足證明其所稱瑕疵存在。⑶1樓
    房間壁紙有滲漏痕跡及脫膠現象部分。原告於施作前有告知
    需訂壁板避免潮溼，但被告堅持不施作。本件被告並未指定
    防水壁紙，原告所提供為中等品質壁紙。而所謂滲漏、脫膠
    與環境之維護、使用有關，也與溼度有關，被告提出工作物
    交付後1年半以後之照片，不能證明原告當時之施作或所交
    付工作物有瑕疵。⑷1樓車庫油漆剝落，此部分原告確曾允
    諾不計價，故同意扣除附件2估價單項次一第8項其中5,000
    元。⑸1樓廚房牆壁產生龜裂部分。原告於作前有告知被告
    進口浴室防水板不適合耐熱，而再貼一層玻璃加強，遭被告
    拒絕。因廚具等均被告自購，原告雖協助安裝，但未向被告
    收費。被告提出照片不能證明龜裂是完工後1個月內發生。
    ⑹2樓地板不平，施工前就有告知，原告承諾會處理好，但
    僅隨便應付部分，是因系爭建物年久失修，原先地面不平，
    骨幹不佳，無法重新施作補平。原告已竭盡所能透過H型鋼
    強化，施工前已告知，現況已是改善極限，原告否認有瑕疵
    。⑺房間門板材質太差，隔音效果差部分，兩造並未約定房
    門型號，原告為防爭議，是交由被告自行選擇，故非瑕疵。
  ㈣被告提出110年1月31日答辯狀（原告於110年2月2日收受）
    除主張系爭7項瑕疵，再增列之3項瑕疵（下稱系爭3項瑕疵
    。其中⑴房間的電源開關剛好卡到桌子部分。因桌子是原告
    施工完成後，被告再自行購置擺放，故原告否認開關設置有
    瑕疵。⑵天花板漏水有水痕部分。則與原告施工範圍無關。
    ⑶水塔報價2噸，實際規格1.5噸部分。是因報價單為水桶含
    底座重量，非僅水塔重量，故也不是瑕疵。），並以原告交
    付工作物具有前述共計10項瑕疵為由，請求減少報酬、償還
    修補費用一事。承前述被告除未能證明前述10項瑕疵確實存
    在或是因可歸責原告事由所致外，被告遲至110年2月2日才
    對原告行使民法第493條第2項償還修補費用、同法第494條
    減少報酬請求權，均已逾民法第514條規定1年期限，不能再
    主張。另被告以附件2項次一第3項1樓房間架高部分，因原
    告使用材料錯誤，造成被告使用1年多就發生破損情形，以
    答辯㈣狀通知原告應於5日內修補，屆期不修補依民法第494
    條規定請求減少報酬10萬元一事，則除未能舉證證明該破損
    為原告施工不當造成，也超過工作物交付（B契約於108年9
    月完工交付）後1年，而不能再為請求。即本件被告抵銷抗
    辯，均無理由。
  ㈣併為聲明：被告應給付原告88萬9,536元，及自109年3月23
    日起至清償日止，按年息5%計算之利息。
三、被告抗辯：
  ㈠對於兩造就被告所有2樓房屋，成立如附件1所載工程項目、
    單位及數量之承攬契約（即A契約）；就被告所有1樓房屋，
    成立如附件2所載工程項目、單位及數量之承攬契約（即B契
    約）；及原告已完成附件1、2所載工程項目、單位及數量部
    分，被告不爭執。但否認兩造有約定按附件1、2所載單價計
    付承攬報酬。實則，兩造是約定以350萬元總價承攬A、B契
    約，是扣除被告已給付原告430萬元後，被告實溢付80萬元
    ，故被告才於109年4月1日被證2函通知原告退還溢領80萬元
    款項。
  ㈡退步言之，倘認兩造並未約定以350萬元總價承攬A、B契約
    ，關於附件1、2所載金額，除附件1：項次一第4、5、7、9
    、10、11項；項次二全部；及退貨部分所列單價及金額。及
    附件2：項次一第1、3、5、6、7、11項；項次二部分所列單
    價及金額，被告不爭執外。其餘部分，被告則認有過高，茲
    依被告詢價結果分述於下：
    ⑴附件1項次一第6項及附件2項次一第9、10項水電工程部分
      ，被告詢價後認合理報酬為76萬4,920元（與附件1、2價
      差(下稱價差)19萬80元(809,400+130,000+15,600-764,92
      0=190,080)。）。附件1項次一第7項及附件2項次一第6項
      防水工程部分，被告雖不爭執其上所載金額，但應再扣除
      原告同意折讓2萬5,000元。
    ⑵附件1項次一第1項被告認合理單價為1,400元（價差29萬
      1,456元(633.6* (1,860-1,400)=291,456）；第2項合理
      金額9,500元（價差2,900元(124,000-9,500=2,900）；第
      3項合理單價1,200元（價差15萬1,900元(217*(1,900-1,2
      00)=151,900）；第8項合理單價2,800元（價差6萬元(12*
      (7,800-2,800)=60,000)）；項次12合理單價5,500元（價
      差2萬4,000元(12*(7,500-5,500)=24,000)）；項次13合
      理金額為2萬5,000元（價差2萬200元(45,200-25,000=20
      ,200)）。
    ⑶附件2項次一第2項被告認合理單價為2,000元（價差16萬
      5,600元(92*(3,800-2,000)=165,600）；第4項被告認合
      理單價為2,800元（價差2萬元(4*(7,800-2,800)=20,000
      ）；第8項原告同意不予計價，應扣除2萬5,000元。
    ⑷即附件1、2總額518萬9,536元應扣除上開價差後，才屬合
      理價格。
  ㈢抵銷抗辯：
    ⑴被證2函除通知原告退還溢領80萬元款項外，並於函中具
      體臚列告知原告系爭7項瑕疵。嗣被告既再於110年1月31
      日提出答辯狀（原告於110年2月2日收受）臚列系爭7項瑕
      疵，再加上系爭3項瑕疵後，對原告主張依民法第493條第
      2項規定償還必要費用及依同法第494條規定減少報酬，自
      不適用民法第498條規定。前述10項瑕疵被告依民法第493
      條第2項規定請求原告償還必要修補費用88萬9,536元或依
      同法第494條規定減少報酬88萬9,536元，並與原告本件之
      請求為抵銷。
    ⑵另附件2項次一第3項1樓房間架高部分，因原告使用材料
      錯誤，造成被告使用1年多就發生破損情形，被告已以答
      辯㈣狀通知原告（原告於110年6月9日收受）應於5日內修
      補，屆期不修補依民法第494條規定請求減少報酬或損害
      賠償10萬元。被告並主張與被告應付工程款抵銷。此部分
      屬民法第499條土地之工作物，瑕疵擔保期限延為5年。
  ㈣併為答辯聲明：原告之訴駁回。
四、兩造不爭執之事項：
  ㈠兩造就被告所有2樓房屋，成立如附件1所載工程項目、單位
    及數量之承攬契約（即A契約）；就被告所有1樓房屋，成立
    如附件2所載工程項目、單位及數量之承攬契約（即B契約）
    。
  ㈡原告已完成附件1、2所載工程項目、單位及數量；A契約（
    系爭2樓房屋）於108年8月完工交付；B契約（1樓房屋）於
    108年9月完工交付。
  ㈢被告於108年7月31日給付原告工程款410萬元，同年9月16日
    給付工程款12萬8,000元，同年月19日再給付工程款7萬2,00
    0元，合計共已給付原告工程款共430萬元。
  ㈣原告提出原證1至20書證， 形式為真正。
  ㈤被告提出被證1-1、被證2至6書證，形式為真正。
  ㈥關於附件1、2所載金額，其中附件1：項次一第4、5、7、9
    、10、11項；項次二全部；及退貨部分所列單價及金額。及
    其中附件2：項次一第1、3、5、6、7、11項；項次二部分所
    列單價及金額，屬市場合理價格。
  ㈦附件1項次一第8項所列油漆（關於車庫部分）原告同意不計
    價。
  ㈧原告於109年2月23日以律師函催告被告應於函到5日內給付
    88萬9,536元，被告於109年2月23日收受後，迄未給付。
  ㈨被告於109年4月1日以被證2函通知原告，請原告於函到5日
    內修繕系爭7項瑕疵（即⑴鋁窗有要求施作氣密窗，但實際
    施作普通鋁窗，減噪效果差。⑵1樓房屋2個房間地板施工設
    計錯誤（過軟），走起路來會出現下沈的感覺及發出聲響。
    ⑶1樓房間壁紙有滲漏痕跡及脫膠現象。⑷1樓車庫油漆剝落
    。⑸1樓廚房牆壁產生龜裂（原因為此壁板材質不適合用於
    廚房，身為包工不應不知。）⑹2樓地板不平，施工前就有
    告知，原告承諾會處理好，但僅隨便應付。⑺房間門板材質
    太差，隔音效果差。），否則將依據民法第493、494條、49
    5條規定解除契約並請求損害賠償。原告於109年4月6日收受
    被證2函。
  ㈩被告於110年1月31日提出答辯狀（原告於110年2月2日收受
    ）臚列系爭7項瑕疵，再加上新增系爭3項瑕疵（合計共10項
    瑕疵）後，對原告主張依民法第493條第2項規定償還必要費
    用或依同法第494條規定減少報酬，正確金額後補。嗣於110
    年10月25日言詞辯論期日補充前開償還必要修復費用或減少
    報酬之金額均88萬9,536元。
  被告以附件2項次一第3項1樓房間架高部分，因原告使用材
    料錯誤，造成被告使用1年多就發生破損情形為由，提出答
    辯㈣狀通知原告（原告於110年6月9日收受）應於5日內修補
    ，屆期不修補依民法第494條規定請求減少報酬或損害賠償
    10萬元。
五、按承纜者，謂當事人約定一方為他方完成一定之工作，他方
    俟工作完成給付報酬之契約。又如依情形非受報酬即不為完
    成其工作者，視為允與報酬。未定報酬額者，按照價目表所
    定給付之；無價目表者，按照習慣給付。民法第490條、第
    491條分著明文。
  ㈠原告主張：兩造就A契約約定承攬報酬421萬871元（即如附
    件1所載金額），就B契約約定承攬報酬97萬8,665元（即如
    附件2所載金額），2份契約總價合計518萬9,536元一節，為
    被告所否認，應由原告就前開利己主張負舉證之責。關此部
    分，僅據原告兩造LINE對話（詳原證4、5）為佐，然前述對
    話各於A、B契約工項完工交付後108年10月20日、108年12月
    25日所為，其中108年10月20日未言及應付金額；108年12月
    25日則僅原告傳送附件1、2予被告，但並未經被告表示同意
    。故由前開書證提出尚不足認附件1、2所載金額，已經兩造
    合意。此外，原告未再就前開主張提出其餘證據以供本院審
    酌，原告前開主張，自無可採。
  ㈡被告抗辯：兩造就A、B契約約定以總價350萬元承攬一事，
    為原告所否認，應由被告就前開利己抗辯負舉證之責。關此
    部分固據被告提出房屋借款契約書（詳被證1-1）為佐，然
    被告提出前開書證，僅能證明被告有於108年6月6日向銀行
    借款350萬元，並無足認該借款金額與兩造於108年7月間就
    2樓房屋成立A契約約定之報酬，二者間，有何直接關聯。遑
    論可再進步推謂被告所稱：A契約再加計兩造於同年8月間，
    才追加就1樓房屋成立之B契約約定之報酬後，約定承攬額僅
    350萬元一節為真。此參於B契約成立前之108年7月31日被告
    已給付原告工程款金額即達410萬元（逾原告主張350萬元）
    可明。此外，被告未再就前開利己抗辯提出其餘證據以供本
    院審酌，被告前開抗辯，自亦無可採。
  ㈢承前，兩造既就其等所各主張A、B契約約定承攬報酬數額，
    均不能證明屬實。又不爭執本件原告非受報酬即不為完成附
    件1、2所示除車庫油漆以外工項；及附件1、2所示工項並無
    價目表。則依民法第491條規定，關於附件1、2所示除車庫
    油漆以外工項之施作，應視為允與報酬，並應按照一般市場
    通常交易習慣定其合理承攬報酬。
六、按當事人主張之事實，經他造自認者，無庸舉證，此觀民事
    訴訟法第279條第1項之規定自明。依此規定，當事人主張之
    事實經他造自認者，依法不負舉證責任。法院亦不得就他造
    自認之事實調查證據，另為與其自認事實相反之判斷，並應
    以其自認為認定事實及裁判之基礎（最高法院97年度台上字
    第2570號裁判意旨參照）。次按原告對於自己主張之事實已
    盡證明之責後，被告對其主張，如抗辯其不實並提出反對之
    主張者，則被告對其反對之主張，亦應負證明之責，此為舉
    證責任分擔之原則。又各當事人就其所主張有利於己之事實
    ，均應負舉證之責，故一方已有適當之證明者，相對人欲否
    認其主張，即不得不更舉反證（最高法院99年度台上字第
    483號裁判意旨參照）。本件原告主張：A、B契約合理報酬
    如附件1、2單價金額欄所載一事，除經被告不爭執（自認）
    範圍，原告無庸舉證外。逾前開不爭執範圍以外部分，應由
    原告先負證之責，於原告已盡證明之責後，再由則被告對其
    反對之主張，亦應負證明之責。茲就附件1、2合理承攬報酬
    ，臚列說明於下：
  ㈠附件1、2所載金額，其中附件1：項次一第4、5、7、9、10
    、11項；項次二全部；及退貨部分所列單價及金額。及其中
    附件2：項次一第1、3、5、6、7、11項；項次二部分所列單
    價及金額，屬市場合理價格等情，為兩造所不爭執。前開部
    分合理承攬報酬，即應按附件1、2表列單價、金額列計。
  ㈡附件1其餘部分：
    ⑴項次一第1、3、8項部分，僅據原告提出金額197萬2,621
      元收據（詳本院卷第215頁。原告主張該單據為附件1項次
      一第1、3、4、8項部分連工帶料支出收據）為佐，前述單
      據既僅記載2樓工程款（含工帶料），並未記載實際施工
      明細（即無第1、3、8項之施工明細，亦無備料金額。）
      ，單執前開收據之提出自無足認原告已就項次一第1、3、
      8項合理承攬報酬如附件1表列金額之主張，證明屬實。此
      部分僅能以被告自認合理數額即附件1項次一第1項被告認
      合理單價為1,400元（價差29萬1,456元(633.6* (1,860-1
      ,400)=291,456）；第3項合理單價1,200元（價差15萬1,
      900元(217*(1,900-1,200)=151,900）；第8項合理單價2,
      800元（價差6萬元(12*(7,800-2,800)=60,000)）列計。
      即此3項應扣價差50萬3,356元（291,456+151,900+60,000
      =503,356）
    ⑵項次一第2項部分，原告未就合理報酬為12萬4,000元一事
      ，提出任何證據以供本院審酌。按諸前開說明，此部分僅
      能以被告自認合理金額9,500元（價差2,900元( 124,000
      -9,500=2,900）列計。即此項應再扣價差2,900元。
    ⑶項次一第6項部分，原告就合理報酬為80萬9,400元一事，
      業據提出報價單（詳本院卷第163）及工項明細（詳本院
      卷第165頁）為佐，難謂無憑。被告雖以：前述報價單、
      工項明細與被告訪查金額有相當落差為由，抗辯此部分應
      按被告訪查金額（明細詳本院卷第226至227頁）為據，並
      提出詢價資料（詳被證4）為佐。然細譯原告提出詢價資
      料，多僅為材料費，並未含安費用。而衡諸社會一般經驗
      法則，水電工程之工資通常高於材料費用數倍等情，經本
      院審酌結果，認原告主張：項次一第6項部分合理報酬為
      80萬9,400元等情，應可採信。即此項應無扣除被告所稱
      價差之必要。
    ⑷項次一第12項部分，原告就浴室門合理報酬為每間7,500
      元一事，業據提出估價單（詳本院卷第133）為佐，難謂
      無憑。被告雖抗辯：浴室門合理報酬為每間5,000元，但
      並未就所抗辯事實提出證據以供本院審酌。經本院審酌結
      果，認原告主張：項次一第12項部分合理報酬為9萬元（
      7,500*12=90,000）等情，應可採信。即此項應無扣除被
      告所稱價差2萬4,000之必要。
    ⑸項次一第13項部分，原告就油漆一式合理報酬為4萬5,200
      元一事，業據提出估價單（詳本院卷第149頁）為佐，難
      謂無憑。被告雖抗辯：合理報酬為2萬5,000元，但並未就
      所抗辯事實提出證據以供本院審酌。經本院審酌結果，認
      原告主張：項次一第13項部分合理報酬為4萬5,200等情，
      應可採信。即此項應無扣除被告所稱價差2萬200之必要。
  ㈢附件2其餘部分：
    ⑴項次一第1項部分，僅據原告提出金額41萬6,100元收據（
      詳本院卷第213頁）為佐，前述單據既僅記載1樓工程款（
      含工帶料），並未記載實際施工明細（即無第1項之施工
      明細，亦無備料金額。），單執前開收據之提出自無足認
      原告已就項次一第1項合理承攬報酬如附件2表列金額之主
      張，證明屬實。此部分僅能以被告自認合理數額即附件2
      項次一第2項被告認合理單價為2,000元（價差16萬5,600
      元(92*(3,800-2,000)=165,600）列計。即此項應扣除價
      差16萬5,600元。
    ⑵項次一第4項部分，原告就門（含安裝）合理報酬為每間
      7,800元一事，固據提出報價單（詳本院卷第135；浴室門
      非房間門）為佐，惟細核其品項、尺寸既與附件1項次一
      第12項相符（詳本院卷第133頁），此部分合理報酬應只
      能以每間7,500元列計。至被告抗辯：浴室門合理報酬為
      每間5,000元，則如前述，並未就所抗辯事實提出證據以
      供本院審酌。經本院審酌結果，認原告主張：項次一第4
      項部分合理報酬為3萬元（7,500*4=30,000）等情，應可
      採信，逾此部分之主張，則無可採。即此項應扣除價差
      1,200元。
    ⑶項次一第8項部分，原告就油漆一式（含前後牆面、車庫
      油漆）合理報酬為2萬5,000元一事，業據提出估價單（詳
      本院卷第157頁）為佐，難謂無憑。原告主張車庫油漆報
      酬為5,000元一節，既為被告所否認，原告又未提出其餘
      證據證明，此部分僅能按工項平均，以前後牆面、車庫油
      漆各占合理報酬2萬5,000元之1/2列計。即此項應扣除原
      告同意不予計價報酬1萬2,500元。
    ⑷項次一第9、10項部分，原告就合理報酬各為13萬元、1萬
      5,600元一事，業據提出報價單（詳本院卷第167頁）、工
      項明細（詳本院卷第169頁）、追加單（詳本院卷第171頁
      ）為佐，難謂無憑。被告雖以：前述報價單、工項明細與
      被告訪查金額有相當落差為由，抗辯此部分應按被告訪查
      金額（明細詳本院卷第226至227頁）為據，並提出詢價資
      料（詳被證4）為佐。然細譯原告提出詢價資料，多僅為
      材料費，並未含安費用。而衡諸社會一般經驗法則，水電
      工程之工資通常高於材料費用數倍等情，經本院審酌結果
      ，認原告主張：項次一第9、10項部分合理報酬各為13萬
      元、1萬5,600元等情，應可採信。即此項應無扣除被告所
      稱價差之必要。
  ㈣被告抗辯：附件1項次一第7項及附件2項次一第6項防水工程
    部分，被告雖不爭執其上所載金額，但應再扣除原告同意折
    讓2萬5,000元一節，為原告所否認。應由被告就原告同意折
    讓之利己事實舉證之責，關此部分，並未據被告提出任何證
    據供本院審酌，被告前開抗辯，自無可採。
  ㈤基上，附件1、2總額518萬9,536元扣除價差68萬5,556元後
    ，合理承攬報酬為450萬3,980元。再扣除被告已給付430萬
    元後，原告本於A、B契約關係得請求被告給付金額為20萬
    3,980元。又原告於109年3月23日以律師函催告被告應於函
    到5日內給付本件工程尾款（被告於109年3月23日收受），
    則自109年3月29日起被告始負遲延之責。
七、抵銷抗辯：
  ㈠按第493條至第495條所規定定作人之權利，如其瑕疵自工作
    交付後經過一年始發見者，不得主張。又工作為建築物或其
    他土地上之工作物或為此等工作物之重大之修繕者，前條所
    定之期限，延為5年。另定作人之瑕疵修補請求權、修補費
    用償還請求權、減少報酬請求權、損害賠償請求權或契約解
    除權，均因瑕疵發見後1年間不行使而消滅，民法第498條第
    1項、第499條、第514條第1項分別定有明文。本件原告承攬
    之工作為1樓、2樓房屋裝修工程，是無民法第499條延長5年
    瑕疵發見期間之適用，關於被告使民法第493條第2項、第49
    4條之權利期間，仍應適用民法第498條第1項、第514條第1
    項規定，先此敘明。
  ㈡關於被告以110年1月31日答辯狀（原告於110年2月2日收受
    ）以原告承攬工程具系爭7項瑕疵及系爭3項瑕疵為由，對原
    告主張依民法第493條第2項規定償還必要費用或依同法第
    494條規定減少報酬（金額均88萬9,536元）一事。經查：
    ⑴按定作人因承攬之工件物有瑕疵，依民法第493條第2項規
      定向承攬人請求償還修補之必要費用，以定作人已自行修
      補而支出費用為其前提要件（最高法院80年度台上字第46
      5號裁判意旨參照）。本件被告主張，其因工作物具前述
      10項瑕疵支出88萬9,536元修補必要費用等情，既為原告
      所否認，被告又未就實際已支出88萬9,536元修補費之利
      己主張，提出任何證據以供本院審酌，則被告援引民法第
      493條第2項規定請求原告償還88萬9,536元必要費用，自
      為無理由。
    ⑵關於被告告本於民法第494條規定請求減少報酬部分，茲
      就所主張10項瑕疵分述於下：
      ⒈其中①鋁窗有要求施作氣密窗，但實際施作普通鋁窗，
        減噪效果差。②1樓房屋2個房間地板施工設計錯誤（過
        軟），走起路來會出現下沈的感覺及發出聲響。③1樓
        廚房牆壁使用不到1個月即產生龜裂。④2樓地板不平，
        施工前就有告知，原告承諾會處理好，但僅隨便應付。
        ⑤房間門板材質太差，隔音效果差。⑥房間的電源開關
        剛好卡到桌子。⑦水塔報價2噸，實際規格1.5噸部分，
        既屬於A、B契約完工交付時（①②④⑤⑥⑦部分）即可
        明顯發現之瑕疵，或於108年9月B契約完工交付後1個月
        （即108年10月；③部分），已發見之瑕疵。則被告延
        至110年2月2日才以原告交付工作物具前述7項瑕疵為由
        ，依民法第494條規定減少報酬，顯罹民法第514條第1
        項1年期間，不得再主張。
      ⒉其中天花板漏水有水痕部分（屬系爭3瑕疵之一），屬
        工作物交付後1年發現之瑕疵（被告於110年2月2日以前
        未曾主張此項瑕疵存在），依民法第498條第1項規定，
        亦不能再為減少價金之主張。
      ⒊至1樓房間壁紙有滲漏痕跡及脫膠現象；及1樓車庫油漆
        剝落部分，被告固於109年4月6日以被證2函定期為瑕疵
        修補通知，嗣再以110年1月31日答辯狀對原告為減少報
        酬之請求。惟兩造不爭執1樓車庫油漆部分，原告同意
        義務施作，不向被告收取報酬，此部分報酬既列計為0
        元，自無再減少報酬之由。被告主張：1樓房間壁紙有
        滲漏痕跡及脫膠現象部分，為原告所否認，應由被告負
        舉證之責。關此部分固據被告提出照片（詳本院卷第
        109頁）為佐，經本院審酌結果，認1樓房屋工程早於10
        8年9月即完工交付，被告以被證2函通知1樓房間壁紙有
        滲漏痕跡及脫膠現象之瑕疵時，並未隨函檢附前述照片
        。被告又始終未具體說明前述照片拍攝之時間、拍攝之
        地點（1樓房間何處），單執前述拍攝時、地不明確之
        照片，自不足認被告主張1樓房間壁紙有滲漏痕跡及脫
        膠現象之瑕疵一事屬實。是以，被告此部分減少酬之請
        求，亦無可採。
    ⑶基上，被告以答辯狀送達對原告主張依民法第493條第2項
      規定償還必要費用88萬9,536元或依同法第494條規定減少
      報酬88萬9,536元，均為無理由，應予駁回，其此部分抵
      銷抗辯亦屬無據。
  ㈢關於被告以附件2項次一第3項1樓房間架高部分，因原告使
    用材料錯誤，造成被告使用1年多就發生破損為由，提出答
    辯㈣狀通知原告（原告於110年6月9日收受）應於5日內修補
    ，屆期不修補依民法第494條規定請求減少報酬或損害賠償
    10萬元一事。經核，前述瑕疵屬工作物交付後1年發現之瑕
    疵，依民法第498條規定，已不能再為減少價金或損害賠償
    之主張。即被告以答辯㈣狀送達對原告主張依民法第494條
    第2項規定減少價金10萬元或依損害賠償10萬元，均為無理
    由，應予駁回，其此部分抵銷抗辯亦無理由。
八、從而，原告本於A、B契約關係提起本訴，請求被告應給付原
    告20萬3,980元，及自109年3月29日起至清償日止，按年息
    5%計算之利息，為有理由，應予准許；逾此部分之請求，則
    屬無據，應予駁回。被告抵銷抗辯，為無理由，應予駁回。
九、本件原告勝訴部分，所命給付金額未逾50萬元，爰依職權宣
    告假執行；併依職權酌定相當擔保金額，准被告預供擔保後
    ，得免為假執行。
十、兩造其餘主張及攻擊防禦方法，與本件判決結果無涉，爰不
    逐一論列說明。
結論：原告之訴為一部有理由、一部無理由，依民事訴訟法第79
條、第389條、第392條，判決如主文。
中    華    民    國   110    年    12    月    2     日
　
                  民事第六庭    法  官  黃信滿
以上正本係照原本作成
如對本判決上訴，須於判決送達後20日內向本院提出上訴狀。如
委任律師提起上訴者，應一併繳納上訴審裁判費。
中    華    民    國   110    年    12    月    2     日
                                書記官  黃曉妏